臺灣臺中地方法院民事判決
110年度沙簡字第729號
原      告  劉不畏  
訴訟代理人  王信閔  
被      告  文詠儀  

訴訟代理人  彭麒祥  
            鍾豐名  
被      告  禤宏偉  
上列當事人間請求損害賠償事件，經本院於民國111年7月27日言
詞辯論終結，判決如下：
    主      文
被告禤宏偉應給付原告新臺幣肆萬伍仟壹佰肆拾元，及自民國一
一○年十一月二十九日起至清償日止，按週年利率百分之五計算
之利息。
原告其餘之訴駁回。
訴訟費用（除減縮部分外）由被告禤宏偉負擔百分之三十六，餘
由原告負擔。
本判決原告勝訴部分得假執行。但被告禤宏偉如以新臺幣肆萬伍
仟壹佰肆拾元為原告預供擔保後，得免為假執行。
原告其餘假執行之聲請駁回。
　　事實及理由
壹、程序方面：
一、按訴狀送達後，原告不得將原訴變更或追加他訴，但擴張或
　  減縮應受判決事項之聲明者，不在此限，民事訴訟法第255
　  條第1項第3款定有明文，依同法第436條第2項規定於簡易訴
　　訟程序適用之。經查，原告起訴時原聲明請求：被告應連帶
    給付原告新臺幣（下同）124,780元，及自起訴狀繕本送達
    被告之翌日起至清償日止，按週年利率百分之5計算之利息
    （見本院卷第15頁）。嗣後，原告於民國111年2月11日提出
    民事陳報狀，並於同年月23日本院言詞辯論期日陳稱：本件
    請求金額變更為124,700元等語（見本院卷第83、128頁），
    核屬減縮應受判決事項之聲明，合於前開規定，應予准許。
      
二、被告禤宏偉經合法通知，未於最後言詞辯論期日到場，核無
    民事訴訟法第386條各款所列情形，爰依原告聲請，由其一
    造辯論而為判決。
貳、實體方面：
一、原告主張：（一）訴外人林杰於民國109年12月6日15時48分
    許駕駛原告所有車牌號碼000-0000號自用小客貨車（下稱C
    車），沿國道一號南向內側車道行駛，行經國道一號南向高
    架70公里400公尺處，因車多雍塞而停止等候時，遭後方由
    被告文詠儀駕駛車牌號碼000-0000號自用小客車（下稱B車
    ）強烈撞擊，約於數秒後，再次遭到撞擊，致C車受損，經
    送修支出修理費用114,300元（包含零件費用88,400元、工
    資25,900元），及拖吊費用10,400元（將C車拖離本件交通
    事故發生地點），以上共計124,700元。為此爰依民法第184
    條第1項、第2項前段、第185條規定提起本件訴訟。（二）
    原告為避免C車受損無法上路期間所生稅金，已先將牌照及
    行照繳銷，之後再重新領牌。（三）被告禤宏偉駕駛車牌號
    碼000-0000號租賃小客車（下稱A車）行經上開事故地點，
    因疏未保持行車安全距離，於本件交通事具有因果關係。（
    四）被告文詠儀駕車應注意而未注意，有疏忽的地方，應負
    連帶賠償責任等語。並聲明：（一）被告應連帶給付原告12
    4,700元，及自起訴狀繕本送達被告之翌日起至清償日止，
    按週年利率百分之5計算之利息。（二）願供擔保，請准宣
    告假執行。　
二、被告文詠儀則以：（一）本件交通事故發生時，被告文詠儀
    駕駛車輛已因前方塞車而處於完全停止之狀態，卻遭被告禤
    宏偉駕車自後方猛烈追撞。（二）被告文詠儀駕駛車輛於車
    流壅塞時，已與原告駕駛車輛保持相當安全距離，但仍無法
    避免因遭受劇烈撞擊往前滑行，依慣性向前推撞前方之原告
    所有車輛。（三）本件交通事故之肇事原因為被告禤宏偉未
    保持行車安全距離，故本件原告主張其所受損害與被告文詠
    儀無關等語資為抗辯。並聲明：（一）原告之訴駁回。（二
    ）願供擔保，請准宣告免為假執行。
三、被告禤宏偉未於最後言詞辯論期日到庭，據其前此到庭陳稱
    ：（一）被告文詠儀駕車先與原告所有車輛發生撞擊，之後
    ，伊駕車再撞擊被告文詠儀所駕駛車輛。（二）伊屬於第2
    次撞擊，伊認為伊應負責被告文詠儀所駕駛車輛之受損部分
    等語。　　
四、本院之判斷：
（一）原告主張上開事實，業據其提出道路交通事故現場圖、當
      事人登記聯單、初步分析研判表、車損照片、估價單、國
      道小型車拖救服務契約三聯單、車輛異動登記書等影本為
      證，被告則以前詞置辯，經查：
　　1.本院依職權向內政部警政署國道公路警察局第一公路警察
      大隊調閱本件交通事故調查資料核閱屬實。且觀諸卷附道
      路交通事故現場圖記載：於109年12月6日15時48分許，車
      牌號碼000-0000號自用小客貨車（即C車）沿國道一號南
      向內側車道行駛，車牌號碼000-0000號自用小客車（即B
      車）行駛於C車後方，車牌號碼000-0000號租賃小客車（
      即A車）行駛於B車後方，在國道一號南向高架70公里400
      公尺處發生交通事故等情（見本院卷第47頁）。及依卷附
      道路交通事故談話紀錄表記載被告禤宏偉陳稱：伊駕駛車
      牌號碼000-0000號租賃小客車從南崁交流道上國道一號往
      南，欲前往臺中市，行經肇事地點前行駛於高架內側車道
      ，當時車多壅塞，伊見前方車輛踩煞車，伊也就跟著踩煞
      車，但煞車距離不足，伊車之前車頭撞擊前方車牌號碼00
      0-0000號自用小客車之後車尾，致該車前車頭向前推撞前
      方車牌號碼000-0000號自用小客貨車之後車尾而肇事等語
      ，及被告文詠儀陳稱：伊駕駛車牌號碼000-0000號自用小
      客車從汐止交流道上國道一號往南，欲前往竹北市，行經
      肇事地點前行駛於高架內側車道，當時車多壅塞，伊見前
      方車輛踩煞車，伊也就跟著踩煞車，在伊車完全停下後，
      伊車之後車尾就遭後方車牌號碼000-0000號租賃小客車之
      前車頭撞擊，致伊車前車頭向前推撞前方車牌號碼000-00
      00號自用小客貨車之後車尾等語，及訴外人林杰陳稱：伊
      駕駛車牌號碼000-0000號自用小客貨車從五股交流道上國
      道一號往南，欲前往彰化縣，行經肇事地點前行駛於高架
      內側車道，當時車多壅塞，伊見前方車輛踩煞車，伊也就
      跟著踩煞車，在伊車完全停下後，伊車之後車尾就遭後方
      車牌號碼000-0000號自用小客車之前車頭撞擊而肇事，伊
      感覺被撞擊2次等語（見本院卷第53至57頁）。綜上，足
      認被告禤宏偉於109年12月6日15時48分駕駛A車沿國道一
      號南向內側車道行駛，行經國道一號南向高架70公里400
      公尺處，因疏未與前車保持隨時可以煞停之距離，自後追
      撞同向車道前方由被告文詠儀所駕駛B車，致B車再往前推
      撞同向車道前方由訴外人林杰駕駛C車。　　　　
　  2.原告主張其所有C車，因本件交通事故受損，經送修支出
      修理費用114,300元（包含零件費用88,400元、工資25,90
      0元），及拖吊費用10,400元（將C車拖離本件交通事故發
      生地點）等情，業據其提出車損照片、估價單、國道小型
      車拖救服務契約三聯單、車輛異動登記書等影本為證，並
      為被告所不爭執，自堪信為真實。
    3.綜上以析，被告禤宏偉於109年12月6日15時48分駕駛A車
      沿國道一號南向內側車道行駛，行經國道一號南向高架70
      公里400公尺處，因疏未與前車保持隨時可以煞停之距離
      ，自後追撞同向車道前方由被告文詠儀所駕駛B車，致B車
      再往前推撞同向車道前方之原告所有並由訴外人林杰駕駛
      C車，致C車受損，經送修支出修理費用114,300元（包含
      零件費用88,400元、工資25,900元），及拖吊費用10,400
      元（將C車拖離本件交通事故發生地點）。　　　
    4.按汽車行駛時，駕駛人應注意車前狀況及兩車並行之間隔
      ，並隨時採取必要之安全措施，不得在道路上蛇行，或以
      其他危險方式駕車，道路交通安全規則第94條第3項定有
      明文。查被告禤宏偉駕車自應注意上開規定，而被告禤宏
      偉駕駛A車，於上開時、地，因疏未與前車保持隨時可以
      煞停之距離，而自後追撞同向車道前方由被告文詠儀所駕
      駛B車，致B車再往前推撞同向車道前方之原告所有並由訴
      外人林杰駕駛C車，被告禤宏偉確有過失至明。 
　　5.復按因故意或過失，不法侵害他人之權利者，負損害賠償
      責任；汽車、機車或其他非依軌道行駛之動力車輛，在使
      用中加損害於他人者，駕駛人應賠償因此所受之損害，民
      法第184條第1項前段、第191條之2前段分別定有明文。查
      原告所有C車，因本件交通事故受損，經送修支出修理費
      用114,300元（包含零件費用88,400元、工資25,900元）
      ，及拖吊費用10,400元（將C車拖離本件交通事故發生地
      點）等情已如前述，是以，被告禤宏偉之過失行為與丙車
      受損間，具有相當因果關係，被告禤宏偉應負侵權行為之
      損害賠償責任。　
    6.又按為提昇交通工具效能以促進交通快捷迅速，並兼顧維
      護交通秩序以保障公眾行的安全，凡參與交通之車輛駕駛
      人、行人及其他使用道路者，均負有預防危險發生之注意
      義務，故任何駕駛人、行人或其他使用人，均可信賴其餘
      參與交通或使用道路者，亦能遵守交通規則，並互相採取
      謹慎注意之安全行為。本此信賴原則，任一參與交通或使
      用道路之人，並無必須預見其他參與交通或使用道路者之
      違規或不安全行為，以防止事故發生之注意義務（最高法
      院96年度臺上字第6159號刑事裁判意旨參照）。查被告禤
      宏偉駕駛A車，於上開時、地，因疏未與前車保持隨時可
      以煞停之距離，自後追撞同向車道前方由被告文詠儀所駕
      駛B車，致B車再往前推撞同向車道前方之原告所有並由訴
      外人林杰駕駛C車等情已如前述，揆諸前揭說明，本於信
      賴原則，被告文詠儀並無必須預見被告禤宏偉之違規或不
      安全行為，以防止事故發生之注意義務，尚難認有何故意
      或過失不法侵害之情形，自無適用民法第184條第1項、第
      2項前段、第185條規定之餘地。參以，本院依原告聲請囑
      託桃園市政府車輛行車事故鑑定委員會鑑定認為：禤宏偉
      駕駛租賃小客車行經國道中央分隔帶路段，未與前車之間
      保持隨時可以煞停之距離自後追撞前車，為肇事原因；文
      詠儀駕駛自用小客車與林杰駕駛自用小貨車均無肇事因素
      等情，有桃園市政府車輛行車事故鑑定委員會於111年5月
      19日以桃交鑑字第1110003567號函檢送桃市鑑0000000案
      鑑定意見書附卷可參（見本院卷169至174頁）。
（二）又按不法毀損他人之物者，應向被害人賠償其物因毀損所
      減少之價額，民法第196條定有明文。而所謂請求賠償物
      被毀損所減少之價額，得以修復費用為估定標準，但以必
      要者為限，例如修理材料以新品換舊品，應予折舊（參見
      最高法院77年度第9次民事庭會議決議）。查C車因本件交
      通事故受損，經送修支出修理費用114,300元（包含零件
      費用88,400元、工資25,900元），及拖吊費用10,400元（
      將C車拖離本件交通事故發生地點）等情已如前述，其中
      零件部分係以新品替換舊品，自應扣除折舊部分。且依行
      政院所頒「固定資產耐用年數表」及「固定資產折舊率表
      」之規定，自用小客車之耐用年數為5年，及依定率遞減
      法每年折舊千分之369，而實際使用年數逾耐用年數，其
      最後1年之折舊額，加歷年折舊累計額，總和不得超過該
      資產成本原額之10分之9。以及依卷附車輛異動登記書影
      本記載C車之出廠時間為93年1月，迄至109年12月6日本件
      交通事故發生日止，其使用期間已逾5年，準此，原告得
      請求零件費用為8,840元（計算式：88400×〈1－9/10〉＝8840
      ），再加計工資費用25,900元，是以，C車之修復必要費
      用合計34,740元，連同拖吊費用10,400元 ，故本件原告
      所得請求賠償金額合計45,140元。　　
（三）另按給付有確定期限者，債務人自期限屆滿時起，負遲延
      責任；給付無確定期限者，債務人於債權人得請求給付時
      ，經其催告而未為給付，自受催告時起，負遲延責任。其
      經債權人起訴而送達訴狀，或依督促程序送達支付命令，
      或為其他相類之行為者，與催告有同一之效力，民法第22
      9條第1項、第2項分別定有明文。又按遲延之債務，以支
      付金錢為標的者，債權人得請求依法定利率計算之遲延利
      息。但約定利率較高者，仍從其約定利率；應付利息之債
      務，其利率未經約定，亦無法律可據者，週年利率為百分
      之5，民法第233條第1項、第203條亦分別明定。查本件原
      告對被告禤宏偉之侵權行為損害賠償債權，核屬無確定期
      限之給付，既經原告提起本件民事訴訟，且起訴狀繕本於
      110年11月28日合法送達被告禤宏偉，有本院送達證書在
      卷可佐（見本院卷第69頁），則被告禤宏偉迄未給付，應
      負遲延責任，是以，原告請求自起訴狀繕本送達被告禤宏
      偉之翌日即110年11月29日起至清償日止，按週年利率百
      分之5計算之法定遲延利息，核無不合，應予准許。
（四）從而，原告依據侵權行為損害賠償之法律關係，請求被告
      禤宏偉應給付原告45,140元及自起訴狀繕本送達被告禤宏
      偉之翌日（即110年11月29日）起至清償日止，按週年利
      率百分之5計算之利息，為有理由，應予准許，至逾此部
      分之請求，則屬無據，應予駁回。
五、本件原告勝訴部分，係依民事訴訟法第427條第1項規定適用
    簡易訴訟程序，所為被告禤宏偉敗訴判決，應依民事訴訟法
    第389條第1項第3款規定，依職權宣告假執行，原告雖陳明
    願供擔保，請准宣告假執行，惟本院既已依職權宣告，無再
    命原告提供擔保之必要，不另為准駁之諭知；另依民事訴訟
    法第392條第2項規定，依職權酌定相當之擔保金額，宣告被
    告禤宏偉預供擔保而免為假執行；至原告敗訴部分，其假執
    行之聲請已失所附麗，應併駁回。　　　　　　
六、訴訟費用負擔之依據：民事訴訟法第79條。
中　　華　　民　　國　 111　　年　　8 　 月　　17 　　日
                  沙鹿簡易庭  法  官  賴秀雯
以上為正本係照原本作成。
如不服本判決，應於送達後二十日內，向本院提出上訴狀並表明
上訴理由，如於本判決宣示後送達前提起上訴者，應於判決送達
後二十日內補提上訴理由書（須附繕本）。如委任律師提起上訴
者，應一併繳納上訴審裁判費。
中　　華　　民　　國　 111　　年　　8　　月　  17　　日
                              書記官  陳任鈞